【裁判字號】    95,判,42
【裁判日期】    950112
【裁判案由】    犯罪被害人保護法
【裁判全文】
最  高  行  政  法  院  判  決
                                     95年度判字第00042號
上  訴  人  臺灣桃園地方法院檢察署
代  表  人  乙○○
被 上訴 人  甲○○
法定代理人  丙○○
上列當事人間因犯罪被害人保護法事件，上訴人對於中華民國93
年8月12日臺北高等行政法院92年度訴字第4384號判決，提起上
訴，本院判決如下：
    主  文
原判決關於「覆議決定及原處分關於被上訴人甲○○部分撤銷及
上訴人對於被上訴人甲○○民國91年5月3日申請遺屬補償金事件
，應依原判決之法律見解對於被上訴人甲○○作成決定暨其訴訟
費用」部分均廢棄，發回臺北高等行政法院。
    理  由
本件被上訴人在原審起訴主張：被上訴人係林家展之子，於民國
89年9月4日凌晨，林家展因與訴外人高若蘭發生拉扯，遭訴外人
楊奇勳與另一名姓名年籍不詳之成年男子共同毆打，致林家展由
車升降梯平台空隙墜落8公尺深坑底，因身體頭部多處鈍挫傷出
血而當場死亡，被上訴人乃於91年5月3日向犯罪被害人補償審議
委員會申請遺屬補償金，詎原處分及覆議決定竟誤以林家展死亡
之時起算，以被上訴人未能於知有犯罪被害時起2年內提出申請
，而駁回補償金之申請，實有適用法律違誤之瑕疵等情，爰請判
決將覆議決定、原處分均撤銷；上訴人應作成給付被上訴人新台
幣100萬元之行政處分。
上訴人則以：按申請犯罪被害補償金，自知有犯罪被害時起已逾
2年者，不得為之，犯罪被害人保護法第16條前段定有明文。本
件林家展被害案經上訴人所屬檢察官於88年10月25日以88年度偵
字第14175號起訴書，將楊奇勳、高若蘭共犯刑法第277條第1項
傷害罪嫌及楊奇勳另觸犯刑法第294條第2項遺棄致死罪嫌起訴，
已符合犯罪被害人保護法第1條及第3條所規定之申請要件，被上
訴人未能於知有犯罪被害時起2年內提出申請，應駁回其補償金
之申請等語，資為抗辯。
原審判決將覆議決定及原處分關於被上訴人甲○○部分撤銷；上
訴人對於被上訴人甲○○91年5月3日申請遺屬補償金事件，應依
原判決之法律見解對於被上訴人甲○○作成決定，係以：被上訴
人甲○○係被害人林家展之子，於86年出生，此有戶籍謄本在卷
可按，其於88年林家展遇害死亡時僅2歲餘，復無證據證明其對
彼時之犯罪被害有所知悉與認識，如遽以其法定代理人之知悉擬
制為其本人之知悉，而認請求權時效開始起算並已完成，則將犯
罪被害人保護法之立法美意盡付空談。職是，本件被上訴人甲○
○於91年5月3日所為之申請，既自犯罪被害發生時起未逾5年，
且上訴人亦未舉證證明其本人自知有犯罪被害時起已逾2年，則
應認其請求權尚未罹於時效。原處分否准被上訴人甲○○部分其
法律見解尚有違誤，覆議決定未就上開違誤予以糾正，亦有不合
，為其判決之論據。
本院查：按行政程序法第2條第2項規定：「本法所稱行政機關，
係指代表國家、地方自治團體或其他行政主體表示意思，從事公
共事務，具有單獨法定地位之組織。」依此規定，行政機關乃國
家、地方自治團體或其他行政主體所設置，得代表各行政主體為
意思表示之組織。所謂「組織」，須有單獨法定地位，固以具備
獨立之人員編制及預算為原則。惟實務上為避免政府財政過度負
擔，及基於充分利用現有人力之考量，亦有由相關機關支援其他
機關之人員編制，或由相關機關代為編列其他機關預算之情形，
尚難因該其他機關之人員編制及預算未完全獨立，而否定其為行
政機關。各地方法院及其分院檢察署犯罪被害人補償審議委員會
及各高等法院及其分院檢察署犯罪被害人補償覆審委員會之設置
，依犯罪被害人保護法第14條、第15條、第20條之規定，具有單
獨法定地位，且得代表國家受理被害人補償金之申請及調查，並
作成准駁之決定，是該審議委員會及補償覆審委員會自屬行政機
關，應有當事人能力。本件被上訴人在原審之起訴狀原以「臺灣
桃園地方法院檢察署犯罪被害人補償審議委員會」為被告機關提
起行政訴訟，於原審93年6月25日準備程序中，又將起訴狀所列
被告機關補正為上訴人即「臺灣桃園地方法院檢察署」，原審未
命被上訴人補正，並以上訴人為被告機關作成原判決，已有判決
不適用法規及適用法規不當之違背法令情事。上訴論旨，雖為指
摘及此，惟因原判決涉及違背訴訟程序之規定，仍應認本件上訴
為有理由，應由本院將原判決關於「覆議決定及原處分關於被上
訴人甲○○部分撤銷及上訴人對於被上訴人甲○○91年5月3日申
請遺屬補償金事件，應依原判決之法律見解對於被上訴人甲○○
作成決定暨其訴訟費用」部分均廢棄，發回原審法院，以符法制
。
據上論結，本件上訴為有理由，爰依行政訴訟法第256條第1項、
第260條第1項，判決如主文。
中    華    民    國    95    年    1     月    12    日
                  第二庭審判長法  官  廖  政  雄
                              法  官  林  清  祥
                              法  官  鍾  耀  光
                              法  官  姜  仁  脩
                              法  官  胡  國  棟
以  上  正  本  證  明  與  原  本  無  異
中    華    民    國    95    年    1     月    12    日
                              書記官  蘇  金  全


司法院資訊處製作；財團法人民間司法改革基金會備份。
